臺灣高等法院刑事判決
110年度上訴字第133號
上  訴  人  
即  被  告  温經緯
選任辯護人  李柏洋律師（法扶律師）
上列上訴人即被告因違反毒品危害防制條例案件，不服臺灣士林
地方法院109年度訴字第344號，中華民國109年11月20日第一審
判決（起訴案號：臺灣士林地方檢察署108年度偵字第10890、13
491號），提起上訴，本院判決如下：
    主  文
上訴駁回。
    事  實
一、乙○○知悉海洛因、甲基安非他命分別係毒品危害防制條例第
    2條第2項第1款、第2款所列管第一級、第二級毒品，不得非
    法持有、販賣、轉讓；且知悉甲基安非他命經行政院衛生署
    （現改制為衛生福利部）公告列為禁藥管理，屬藥事法第22
    條第1項第1款所規範之禁藥，非經許可，不得轉讓，竟以其
    所有之蘋果廠牌行動電話（含門號0000000000號SIM卡1 枚
    ）為聯絡工具，分別為下列行為：
(一)基於轉讓禁藥甲基安非他命之犯意，於如附表編號1、5所示
    時間、地點，以如附表編號1、5所示方式，無償轉讓禁藥甲
    基安非他命予歐俊良，共2次。
(二)意圖營利，基於販賣第二級毒品甲基安非他命之犯意，於如
    附表編號2、4、6、7所示時間、地點，以如附表編號2、4、
    6、7所示價格及方式，販賣第二級毒品甲基安非他命予歐俊
    良、許玉嬋各2次。
(三)基於轉讓第一級毒品海洛因之犯意，於如附表編號3所示時
    間、地點，以如附表編號3所示方式，無償轉讓第一級毒品
    海洛因予歐俊良。
二、嗣於民國108年7月22日15時40分許，經警持臺灣士林地方檢
    察署（下稱士林地檢署）檢察官核發之拘票，在新北市○○區
    ○○路000號地下2樓家樂福停車場拘提到案，並扣得乙○○所有
    ，供本案犯行聯繫所用之蘋果廠牌行動電話1支（含門號000
    0000000號SIM卡1枚）。
三、案經新北市政府警察局刑事警察大隊報告士林地檢署檢察官
    偵查起訴。
    理  由
壹、證據能力
一、按被告以外之人於審判外之陳述，雖不符前4條（刑事訴訟
    法第159條之1至第159條之4）之規定，而經當事人於審判程
    序同意作為證據，法院審酌該言詞陳述或書面陳述作成時之
    情況，認為適當者，亦得為證據；當事人、代理人或辯護人
    於法院調查證據時，知有第159條第1項不得為證據之情形，
    而未於言詞辯論終結前聲明異議者，視為有前項之同意，刑
    事訴訟法第159條之5第1項、第2項分別定有明文。
二、本判決所引被告以外之人於審判外之供述證據筆錄，因檢察
    官、上訴人即被告乙○○（下稱被告）及辯護人於本院準備程
    序、審理時對於該等證據均未爭執證據能力【見本院卷第20
    8至209、279至280頁；被告及辯護人於原審並均稱同意有證
    據能力等語（見訴字卷第168頁）】，且迄至言詞辯論終結
    前均未聲明異議，本院審酌此等供述證據筆錄製作時之情況
    ，並無違法不當及證明力明顯過低之瑕疵，認以之作為證據
    應屬適當，復經本院依法踐行調查證據程序，揆諸前開規定
    ，本院認此等證據均具有證據能力。又本判決所援引之其他
    文書、物證，因檢察官、被告及辯護人於本院準備程序、審
    理時對於該等證據均未爭執證據能力【見本院卷第208至209
    、280至281頁；被告及辯護人於原審並均稱同意有證據能力
    等語（見訴字卷第168至170頁）】，且無證據證明係公務員
    違背法定程序所取得，復無顯有不可信之情況或不得作為證
    據之情形，並經本院依法踐行調查證據程序，均具有證據能
    力。
貳、認定被告犯罪事實所憑之證據及理由
一、上開事實，迭據被告於偵查（含原審羈押訊問）、原審、本
    院準備程序及審理時坦承不諱（見偵字第10890號卷第167頁
    、聲羈字卷第46頁、訴字卷第163至172、285至306頁、本院
    卷第210、282至287頁），且有如附表「證據」欄所示證據
    可證，是被告前開任意性自白應與事實相符，可以採信。
二、按政府查緝販賣毒品犯行無不嚴格執行，且販賣毒品罪係重
    罪，若無利可圖，衡情一般持有毒品者，當不致輕易將持有
    之毒品交付他人。且販賣毒品乃違法行為，非可公然為之，
    且有其獨特之販售路線及管道，亦無公定之價格，復可任意
    增減其分裝之數量，而每次買賣之價量，亦可能隨時依市場
    貨源之供需情形、交易雙方之關係深淺、資力、對行情之認
    知、可能風險之評估、查緝是否嚴緊，及購買者被查獲時供
    述購買對象之可能性風險評估等諸般事由，而異其標準，非
    可一概而論，是販賣之利得，誠非固定，縱使販賣之人從價
    差或量差中牟利方式互異，其意圖營利之非法販賣行為仍屬
    同一。又販賣利得，除經被告供明，或因帳冊記載致價量至
    臻明確外，確實難以究明。然一般民眾均普遍認知毒品價格
    非低、取得不易，且毒品交易向為政府查禁森嚴，一經查獲
    ，並對販毒者施以重罰，衡諸常情，倘非有利可圖，殊無必
    要甘冒持有毒品遭查獲、重罰之極大風險，無端親至交易處
    所，或於自身住處附近交易毒品，抑或購入大量毒品貯藏，
    徒招為警偵辦從事毒品販賣之風險。從而，除確有反證足資
    認定提供他人毒品者所為係基於某種非圖利本意之原委外，
    通常尚難因無法查悉其買進、賣出之差價，而諉無營利之意
    思，或阻卻販賣犯行之追訴，以免知過坦承者難辭重典，飾
    詞否認者反得逞僥倖，反失情理之平。又毒品危害防制條例
    所稱之「販賣」，係指有償之讓與行為，包括以「金錢買賣
    」或「以物易物」（即互易）等態樣在內；祇要行為人在主
    觀上有藉以營利之意圖，而在客觀上有以毒品換取金錢或其
    他財物之行為，即足當之；至於買賣毒品之金額或所換得財
    物之實際價值如何，以及行為人是否因而獲取價差或利潤，
    均不影響販賣毒品罪之成立（最高法院104年度台上字第356
    號判決意旨參照）。查被告為本案販賣第二級毒品犯行，已
    據被告坦承不諱，再被告與證人歐俊良、許玉嬋均非至親或
    有何特殊親誼關係，且被告於案發時為智識正常之成年人，
    對於販賣毒品為政府檢警機關嚴予取締之重罪，當知之甚稔
    ，苟非有利潤可圖或從中賺取差價，衡情其應不至於耗費上
    開交通、時間、勞力成本，並甘冒遭查緝法辦而罹重刑之風
    險，販賣毒品予證人歐俊良、許玉嬋之理。參諸被告於原審
    羈押訊問時自承：係以1公克新臺幣（下同）1,000 多元、
    有時候2,000元之價格買入甲基安非他命；販賣予許玉嬋部
    分，各次獲取1,500元至2,000元利潤等語明確（見聲羈字卷
    第46至47頁），足認被告所為本案各該販賣毒品犯行，主觀
    上確均具有意圖營利之販賣故意甚明。
三、綜上，本案事證明確，被告犯行均堪認定，應依法論科。
參、法律適用
一、新舊法比較
(一)按「行為後法律有變更者，適用行為時之法律。但行為後之
    法律有利於行為人者，適用最有利於行為人之法律」，刑法
    第2條第1項定有明文。查被告為如附表編號2至4、6、7所示
    行為後，毒品危害防制條例第4條、第17條業於109年1月15
    日修正公布，並自109年7月15日起施行，茲就與本案有關部
    分，敘述如下：
  1.修正前毒品危害防制條例第4條第2項規定為：「製造、運輸
    、販賣第二級毒品者，處無期徒刑或7年以上有期徒刑，得
    併科新臺幣1千萬元以下罰金」，修正後則規定：「製造、
    運輸、販賣第二級毒品者，處無期徒刑或10年以上有期徒刑
    ，得併科新臺幣1千5百萬元以下罰金」經比較新舊法，修正
    後毒品危害防制條例第4條第2項所規定刑度較修正前規定為
    高，顯未有利於被告。
  2.修正前毒品危害防制條例第17條第2項規定為：「犯第4條至
    第8條之罪於偵查及審判中均自白者，減輕其刑」，修正後
    則規定：「犯第4條至第8條之罪於偵查及歷次審判中均自白
    者，減輕其刑」（按該條文第1項規定並未修正），經比較
    新舊法，修正後毒品危害防制條例第17條第2項規定須於「
    偵查及歷次審判中均自白」，顯較修正前規定嚴格，並未有
    利於被告。
(二)綜上，經綜合被告全部罪刑之結果而為比較，新法規定並未
    有利於被告，依刑法第2條第1項前段應一體適用被告行為時
    即修正前毒品危害防制條例規定。
二、按海洛因、甲基安非他命分別為毒品危害防制條例第2條第2
    項第1款、第2款所列管第一級、第二級毒品，不得非法販賣
    、持有、轉讓。次按甲基安非他命業經衛生福利部明令公告
    列為禁止製造、調劑、輸入、輸出、販賣或陳列之毒害藥品
    ，屬藥事法第22條第1項第1款所規定之禁藥。按毒品危害防
    制條例之立法目的在肅清煙毒、防制毒品危害，維護國民身
    心健康，藉以維持社會秩序及公共利益，乃立法者專對毒品
    販賣、製造、運輸、轉讓、施用、持有等特定事項以特別刑
    法規定特別之罪刑，在刑法分類上屬輔助刑法之刑事單行法
    ，性質上為特別刑法。又藥事法在管理藥事，包含藥物、藥
    商、藥局及其有關行政事項之管理，本屬行政法，惟就偽藥
    、禁藥、劣藥或不良醫療器材之製造、輸入、販賣、供應、
    調劑、運送、寄藏、牙保、轉讓、意圖販賣而陳列等特定重
    大違反事項，立法者另以附屬方式為特別罪刑之制裁，在刑
    法分類上屬輔助刑法之附屬刑法，性質上亦為特別刑法。從
    刑法分類以觀，毒品危害防制條例與藥事法均屬特別刑法，
    兩者間並無所謂普通或特別之關係，當無所謂「特別法優於
    普通法」原則之適用。而甲基安非他命係毒品危害防制條例
    規定之第二級毒品，亦屬藥事法所稱之禁藥，行為人明知禁
    藥甲基安非他命而轉讓者，除成立毒品危害防制條例第8條
    第2項之轉讓第二級毒品罪外，亦構成藥事法第83條第1項之
    轉讓禁藥罪，屬於同一犯罪行為同時有二種法律可資處罰之
    法條競合關係，應依「重法優於輕法」、「後法優於前法」
    等法理，擇一處斷。而毒品危害防制條例第8條第2項之轉讓
    第二級毒品罪，法定本刑為6月以上5年以下有期徒刑，得併
    科70萬元以下罰金；藥事法第83條第1項之轉讓禁藥罪，法
    定本刑為7年以下有期徒刑，得併科5,000萬元以下罰金。從
    而，轉讓甲基安非他命之行為，除轉讓該甲基安非他命達毒
    品危害防制條例第8條第6項規定之一定數量（淨重10公克以
    上），或成年人轉讓予未成年人，或明知為懷胎婦女而轉讓
    ，經依法加重後之法定刑較藥事法第83條第1項轉讓禁藥之
    法定刑為重之情形外，因藥事法第83條第1項為重法，依重
    法優於輕法之法理，自應優先適用藥事法處罰，要無再適用
    毒品危害防制條例第8條第2項之轉讓第二級毒品罪處斷之餘
    地（最高法院106年度台上字第3575號判決意旨參照）。又
    法規競合，本質上為單純一罪，純屬數法條之擇一適用，而
    排斥其他法條之適用，既無明文限制，於量定宣告刑時，自
    不受刑法第55條但書規定之拘束。再按行為人轉讓甲基安非
    他命（未達法定應加重其刑之一定數量）予成年人，同時該
    當藥事法第83條第1項轉讓禁藥罪及毒品危害防制條例第8條
    第2項轉讓第二級毒品罪之構成要件，應依重法優於輕法之
    原則，擇較重之轉讓禁藥罪論處（最高法院109年度台上字
    第1089號判決意旨參照），此為最高法院之一致見解。查被
    告於如附表編號1、5所示時、地轉讓之甲基安非他命數量無
    證據證明已達淨重10公克以上，且歐俊良為成年男子，自無
    從適用毒品危害防制條例第8條第6項、第9條加重處罰規定
    ，是被告於本案轉讓甲基安非他命犯行，應依藥事法規定處
    斷。
三、核被告就附表編號2、4、6、7所為，均係犯修正前毒品危害
    防制條例第4條第2項販賣第二級毒品罪（共4罪）；就附表
    編號3所為，係犯毒品危害防制條例第8條第1項轉讓第一級
    毒品罪。其販賣第二級毒品甲基安非他命、轉讓第一級毒品
    海洛因前分別持有第二級毒品甲基安非他命、第一級毒品海
    洛因之低度行為，為其各次販賣第二級毒品、轉讓第一級毒
    品之高度行為所吸收，均不另論罪。
四、核被告就附表編號1、5所為，均係犯藥事法第83條第1項明
    知為禁藥而轉讓罪（2罪）。再轉讓之高度行為既已依藥事
    法處罰，其低度之持有行為，本無從割裂適用毒品危害防制
    條例處罰之餘地（最高法院82年度台上字第4076號、第6613
    號判決意旨參照），且藥事法對於持有禁藥之行為未設有處
    罰規定，故被告轉讓前持有甲基安非他命之行為，不另論罪
    。
五、公訴意旨認被告就附表編號1、5所為，均係犯毒品危害防制
    條例第8條第2項轉讓第二級毒品罪，尚有未洽，惟此部分起
    訴之基本社會事實同一，且經本院告知被告此部分可能涉犯
    藥事法第83條第1項之罪名（見本院卷第205至206、277至27
    8頁），無礙於檢察官、被告及辯護人之攻擊、防禦及辯護
    權行使，爰依刑事訴訟法第300條規定，變更起訴法條。
六、被告所犯上開犯行，犯意各別，行為互殊，應分論併罰。
七、被告為累犯，且均應加重其刑
(一)被告前因違反毒品危害防制條例案件，經臺灣臺北地方法院
    以100年度重訴字第3號判決處有期徒刑5年4月（運輸第二級
    毒品罪），嗣經本院以100年度上訴字第1412號判決撤銷改
    判處有期徒刑4年4月（製造第二級毒品罪），再經最高法院
    以100年度台上字第5107號判決撤銷改判處有期徒刑4年2月
    （製造第二級毒品罪）確定；另因施用毒品案件，經臺灣新
    北地方法院以100年度訴字第659號判決處有期徒刑1年8月，
    嗣經本院以100年度上訴字第2202號案件受理後，因撤回上
    訴而確定，前揭2案件嗣經本院以100年度聲字第3221號裁定
    應執行有期徒刑5年8月確定，於104年4月10日因縮短刑期假
    釋出監，嗣因在有期徒刑所餘刑期內未經撤銷假釋，其未執
    行之刑，以已執行論而執行完畢（縮刑期滿日期為105年3月
    11日）等情，有本院被告前案紀錄表在卷可稽（見本院卷第
    58至61頁），其受徒刑執行完畢後，5年以內故意再犯本案
    有期徒刑以上各罪，均為刑法第47條第1項所稱累犯。
(二)徵諸「有關累犯加重本刑部分，不生違反憲法一行為不二罰
    原則之問題。惟其不分情節，基於累犯者有其特別惡性及對
    刑罰反應力薄弱等立法理由，一律加重最低本刑，於不符合
    刑法第59條所定要件之情形下，致生行為人所受之刑罰超過
    其所應負擔罪責之個案，其人身自由因此遭受過苛之侵害部
    分，對人民受憲法第8條保障之人身自由所為限制，不符憲
    法罪刑相當原則，牴觸憲法第23條比例原則。於此範圍內，
    有關機關應自本解釋公布之日起2年內，依本解釋意旨修正
    之。於修正前，為避免發生上述罪刑不相當之情形，法院就
    該個案應依本解釋意旨，裁量是否加重最低本刑」（司法院
    釋字第775號解釋參照）。又法院就符合累犯要件之被告，
    仍應以其是否有其特別惡性或對刑罰反應力薄弱等事由，妥
    適審酌被告所犯前後數罪間，關於前案之性質（故意或過失
    ）、前案徒刑之執行完畢情形（有無入監執行完畢、是否易
    科罰金或易服社會勞動）、再犯之原因、兩罪間之差異（是
    否同一罪質、重罪或輕罪）、主觀犯意所顯現之惡性及其反
    社會性等情，綜合判斷各別被告有無因加重本刑致生所受刑
    罰超過其所應負擔罪責之情形，裁量是否加重最低本刑。查
    被告前開構成累犯事由之製造、施用毒品案件與本案均屬毒
    品類型之犯罪，被告既經入監執行甚長期間，當已深知毒品
    濫用對於施用者身心健康及社會安寧秩序之戕害甚鉅，猶故
    意再犯本案販賣第二級毒品、轉讓第一級毒品、轉讓禁藥，
    實已具相當惡性，對於刑罰反應力亦屬薄弱，衡諸司法院釋
    字第775號解釋意旨，爰依刑法第47條第1項規定，除就被告
    所犯販賣第二級毒品犯行，就法定刑無期徒刑部分，依法不
    得加重外，就其餘部分均加重其刑。辯護人稱被告所為不應
    依累犯規定加重云云，自無可採。
八、被告就附表編號2至4、6、7所示犯行，均有修正前毒品危害
    防制條例第17條第2項規定適用
(一)按犯第4條至第8條之罪於偵查及審判中均自白者，減輕其刑
    ，修正前毒品危害防制條例第17條第2項定有明文。又修正
    前毒品危害防制條例第17條第2項規定：「犯第4條至第8條
    之罪於偵查及審判中均自白者，減輕其刑。」所稱：「於偵
    查及審判中均自白」，係指被告於偵查中歷次之陳述，曾經
    自白，且於各審級審判中歷次之陳述，曾經自白而言。其中
    所謂「偵查中之自白」，既未明定限縮專指檢察官偵訊中為
    限，因被告於偵查期間法官為羈押或延長羈押前庭訊之自白
    ，係屬被告於案件尚在偵查期間所為之陳述，亦應認屬「偵
    查中自白」。又所謂自白，係指犯罪嫌疑人或被告所為承認
    或肯定犯罪事實之陳述，其動機如何，為被動抑自動，簡單
    或詳盡，一次或數次，自白前或後是否曾為或另為否認之供
    述，均非所問（最高法院104年度台上字第3241號判決意旨
    參照）。是被告之自白不論詳簡，並其自白後有無翻異，苟
    於警詢或檢察官偵訊之偵查階段，及於法院審判（第一審或
    第二審）時，各有一次以上之自白，即應減輕其刑（最高法
    院106年度台上字第2095號判決意旨參照）。　　
(二)查被告於偵查（含原審羈押訊問）、原審、本院準備程序及
    審理時均自白販賣第二級毒品甲基安非他命（即附表編號2
    、4、6、7）、轉讓第一級毒品海洛因（即附表編號3）犯行
    ，業如前述，此部分均應依修正前毒品危害防制條例第17條
    第2項規定減輕其刑。
(三)至附表編號1、5部分，因法律之適用有其整體性，被告既犯
    轉讓禁藥罪，而藥事法並無轉讓禁藥於偵查及審判中自白，
    應減輕其刑之規定，是其雖於偵查及審判中自白，亦不能割
    裂而適用毒品危害防制條例第17條第2項偵查及審判中自白
    減輕其刑規定（最高法院107年度台上字第4268號判決意旨
    參照），被告就此部分自無從依修正前毒品危害防制條例第
    17條第2項規定減輕其刑，一併說明。
(四)被告所為各次販賣第二級毒品甲基安非他命、轉讓第一級毒
    品海洛因部分，同有刑之加重及減輕事由，除就各次販賣第
    二級毒品甲基安非他命法定刑無期徒刑部分，依法不得加重
    外，其餘均依法先加後減之。
九、被告無毒品危害防制條例第17條第1項規定適用
(一)按毒品危害防制條例第17條第1項規定為：「犯第4條至第8
    條、第10條或第11條之罪，供出毒品來源，因而查獲其他正
    犯或共犯者，減輕或免除其刑」，其立法旨意在於鼓勵被告
    具體提供其毒品上游，擴大追查毒品來源，俾有效斷絕毒品
    之供給，以杜絕毒品泛濫，祇須被告願意供出毒品來源之上
    手，因而查獲其他正犯或共犯者，即可邀減輕或免除其刑之
    寬典。所謂「供出毒品來源，因而查獲」，係指被告翔實供
    出毒品來源之具體事證，因而使有偵查（或調查）犯罪職權
    之公務員知悉而對之發動偵查（或調查），並因而查獲者而
    言。而其中所言「查獲」，除指查獲該其他正犯或共犯外，
    並兼及被告所指其毒品來源其事（最高法院100年度台上字
    第4787號判決意旨參照）。
(二)查被告固於108年7月23日警詢時，指稱其毒品上游為綽號大
    鼻子男子，約50幾歲，聲音低沉、不高、胖胖的，開VOLVO
    白色轎車，住○○○○○路○○○○○○○00000號卷第34頁），員警據
    此鎖定大鼻子真實身分為甲○○，並於109年4月23日前往法務
    部○○○○○○○○借詢甲○○，經甲○○坦承販賣第二級毒品甲基安非
    他命予被告不諱，員警遂於109年6月29日以新北警刑八字第
    1094551370號刑事案件報告書移送臺灣新北地方檢察署（下
    稱新北地檢署）偵辦各情，有新北市政府警察局刑事警察大
    隊109年8月21日新北警刑八字第1094561276號函在卷可參（
    見訴字卷第101頁），然核諸甲○○經警於前揭時、地詢問時
    ，所坦認販賣毒品之種類及時地，乃108年7月20日16時50分
    許，駕駛車牌號碼0000-00號白色VOLVO自小客車，與被告在
    新北市○○區○○路000號附近碰面，販賣第二級毒品甲基安非
    他命予被告，甲○○並供稱僅販賣第二級毒品甲基安非他命予
    被告而否認販賣第一級海洛因等情，有前揭刑事案件報告書
    及甲○○警詢筆錄等存卷可憑（見訴字卷第103至110頁），甲
    ○○復於原審證稱：僅於108年7月20日16時50分許，在新北市
    ○○區○○路000號前，販賣甲基安非他命併同時無償提供少許
    海洛因予被告1次，除此之外，並無在108年7月20日之前、
    後，賣給被告任何毒品等語明確（見訴字卷第291至295頁）
    ，則員警因被告供述而查獲之甲○○販賣第二級毒品甲基安非
    他命予被告情事暨甲○○於原審審理中所供陳轉讓第一級毒品
    海洛因予被告之案情（即甲○○於108年7月20日16時50分許，
    在新北市○○區○○路000號前販賣第二級毒品甲基安非他命同
    時無償提供少許第一級毒品海洛因予被告1次），顯然與被
    告被訴於108年5月8日至同年6月3日之取得毒品而販賣、轉
    讓毒品等犯罪事實不同，即與被告本案毒品之來源無關。況
    甲○○所涉於108年7月20日販賣第二級毒品甲基安非他命予被
    告罪嫌，業經新北地檢署檢察官以109年度偵字第25852號為
    不起訴處分，並經臺灣高等檢察署檢察長以109年度上職議
    字第10614號駁回再議確定，有新北地檢署檢察官109年度偵
    字第25852號不起訴處分書、臺灣高等檢察署109年度上職議
    字第10614號處分書（見本院卷第213至217頁）及本院被告
    前案紀錄表等在卷可按。徵諸除甲○○外，新北市政府警察局
    刑事警察大隊並無因被告供述查獲其他正犯或共犯，有新北
    市政府警察局刑事警察大隊110年1月26日新北警刑八字第11
    04474034號函及檢附資料在卷可參（見本院卷第157至191頁
    ）。據上，堪認本案並未因被告供出毒品來源因而查獲其他
    共犯、正犯，不符毒品危害防制條例第17條第1項規定，自
    均不得依該條項規定減輕或免除其刑。
十、被告就本案均無刑法第59條適用
(一)按犯罪之情狀顯可憫恕，認科以最低度刑仍嫌過重者，得酌
    量減輕其刑，為刑法第59條所明定。又刑法第59條規定犯罪
    情狀可憫恕者，得酌量減輕其刑，固為法院依法得自由裁量
    之事項，然非漫無限制，必須犯罪另有特殊之原因與環境，
    在客觀上足以引起一般同情，認為即予宣告法定低度刑期尤
    嫌過重者，始有其適用。是為此項裁量減刑時，必須就被告
    全部犯罪情狀予以審酌在客觀上是否有足以引起社會上一般
    人之同情，而可憫恕之情形，始稱適法（最高法院88年度台
    上字第6683號判決意旨參照）。再刑法第59條規定之酌量減
    輕其刑，必須犯罪另有特殊之原因與環境，在客觀上足以引
    起一般同情，認為即使予以宣告法定最低度刑，猶嫌過重者
    ，始有其適用。此所謂法定最低度刑，固包括法定最低本刑
    ；惟遇有其他法定減輕之事由者，則應係指適用其他法定減
    輕事由減輕其刑後之最低度刑而言。倘被告別有法定減輕事
    由者，應先適用法定減輕事由減輕其刑後，猶認其犯罪之情
    狀顯可憫恕，即使科以該減輕後之最低度刑仍嫌過重者，始
    得適用刑法第59條規定酌量減輕其刑（最高法院100年度台
    上字第744號判決意旨參照）。
(二)查毒品之流通、持有，危害社會秩序至鉅，向為國法所厲禁
    ，復因毒品施用者為取得購買毒品所需之金錢，亦衍生家庭
    、社會治安問題，因之政府近年來為革除毒品之危害，除於
    相關法令訂定防制及處罰規定外，並積極查緝毒品案件，復
    在各大媒體廣泛宣導反毒，被告復有製造毒品案件之相關前
    案，對此自難諉為不知，被告所為本案販賣第二級毒品甲基
    安非他命犯行，次數並非單一，顯非零星或偶然之販賣行為
    ，復轉讓第一級毒品海洛因，所為造成毒品流通氾濫，對社
    會治安產生之危害非微，被告之犯罪目的、動機、手段及犯
    罪情節等，客觀上並無何特殊原因或堅強事由，足以引起一
    般同情而顯可憫恕，且就本案販賣第二級毒品甲基安非他命
    、轉讓第一級毒品海洛因犯行部分，均已適用修正前毒品危
    害防制條例第17條第2項減輕其刑，其就上開部分之法定最
    低度刑均已較原先之法定最低度刑大幅降低，較之被告販賣
    第二級毒品甲基安非他命、轉讓第一級毒品海洛因犯行對社
    會風氣及治安之危害程度，無情輕法重之憾。是衡以上開各
    情，依一般國民社會感情，難認被告於本案各該犯行，有何
    犯罪另有特殊之原因或堅強事由，在客觀上足以引起一般同
    情而有情堪憫恕或特別可原諒之處，不符刑法第59條規定，
    自無該條規定適用。
(三)至如附表編號1、5部分，雖被告坦承犯行，但其於本案犯罪
    之情狀並不存在特殊之原因與環境，在客觀上足以引起一般
    同情而有情輕法重之情形，依上開說明，亦無適用刑法第59
    條規定酌減其刑之餘地。
(四)據上，辯護人主張被告應依刑法第59條減輕其刑云云，尚無
    可採。
肆、駁回上訴之理由
一、原審審理後，認被告犯罪事證明確，變更檢察官起訴法條，
    援引藥事法第83條第1項、修正前毒品危害防制條例第4條第
    2項、第17條第2項、毒品危害防制條例第8條第1項、第19條
    第1項，刑法第2條第1項、第11條前段、第47條第1項、第38
    條第2項、第38條之1第1項前段、第3項、第51條第5款等規
    定，並以行為人責任為基礎，審酌被告正值盛年，明知毒品
    危害人體至深，並妨害社會秩序，仍罔顧法紀而為販賣毒品
    、轉讓禁藥、毒品犯行，對社會平和秩序有相當程度之危害
    ；所犯次數並非單一，顯非零星或偶然之販賣、轉讓行為，
    甚屬不該，另衡酌被告坦承犯行之犯後態度，及被告各次轉
    讓、販賣之毒品數量及種類、販賣之獲利金額，兼衡被告自
    陳國中畢業之教育知識程度、已婚，然妻子已過世、原從事
    彈簧床工作、月薪約4萬元、育有19歲之女兒等家庭、經濟
    、生活狀況等一切情狀，分別量處如附表各該編號「原審宣
    告刑」欄所示之刑，且就定應執行刑部分說明：(1)按法律
    上屬於自由裁量之事項，並非概無法律性之拘束。自由裁量
    係於法律一定之外部性界限內（以定執行刑言，即不得違反
    刑法第51條規定）使法官具體選擇以為適當之處理；因此在
    裁量時，必須符合所適用法規之目的。更進一步言，須受法
    律秩序之理念所指導，此亦即所謂之自由裁量之內部性界限
    。關於定應執行之刑，既屬自由裁量之範圍，其應受此項內
    部性界限之拘束，要屬當然（最高法院80年度台非字第473
    號判決要旨參照）。考之立法者就宣告多數有期徒刑，採行
    限制加重原則，除著眼於緩和多數有期徒刑合併執行所造成
    之苛酷外，更重在避免責任非難之重複，蓋有期徒刑之科處
    ，不僅在於懲罰犯罪行為，更重在矯治犯罪行為人、提升其
    規範意識、回復社會對於法律規範之信賴，是應併合處罰之
    複數有期徒刑倘一律合併執行，將造成責任非難之效果重複
    滿足、邊際效應遞減之不當效果，甚至有違責任主義，故採
    行限制加重原則，以期責罰相當。是法院就應併合處罰之數
    個有期徒刑宣告定其應執行刑時，不僅應遵守「以宣告各刑
    中之最長期為下限，各刑合併之刑期為上限，但最長不得逾
    30年」之外部界限，更應受「比例原則、平等原則、責罰相
    當原則、重複評價禁止原則」等內部界限之支配。具體言之
    ，行為人所犯數罪倘屬相同之犯罪類型（如複數竊盜犯行）
    ，於併合處罰時其責任非難重複之程度較高，自應酌定較低
    之應執行刑；然行為人所犯數罪雖屬相同之犯罪類型，但所
    侵犯為具有不可替代性、不可回復性之個人法益（如複數殺
    人、複數妨害性自主犯行），於併合處罰時其責任非難重複
    之程度較低，可酌定較高之應執行刑；另行為人所犯數罪非
    惟犯罪類型相同，且其行為態樣、手段、動機均相似者，於
    併合處罰時其責任非難重複之程度更高，應酌定更低之應執
    行刑；反之，行為人所犯數罪各屬不同之犯罪類型，於併合
    處罰時其責任非難重複之程度最低，當可酌定較高之應執行
    刑；(2)被告所犯各罪均係犯罪類型相同、近似之轉讓、販
    賣毒品罪，其行為模式、手段、動機相似，犯罪時間介於10
    8年5月8日起至同年6月3日止，揆諸上開說明，為避免責任
    非難過度評價及行為人預防需求，自有將被告所犯各罪之宣
    告刑依比例予以調整之必要，併斟酌被告所犯附表編號2至4
    、6、7所示之罪所處之刑為不得易科罰金之罪，所犯附表編
    號1、5之罪所處之刑屬得易服社會勞動之罪；爰就被告所犯
    不得易科罰金之罪（即附表編號2至4、6、7等5罪）、得易
    服社會勞動之罪（即附表編號1、5等2罪），分別定其應執
    行刑為有期徒刑5年8月、4月（依刑法第50條第1項但書第3
    款規定，就此得易服社會勞動之罪與不得易科罰金之罪，雖
    不得合併定執行刑，惟被告於各罪刑判決確定後，仍得依刑
    法第50條第2 項規定，另行請求檢察官聲請定應執行刑，附
    此敘明）。再就沒收部分說明：(1)扣案蘋果廠牌行動電話1
    支（含門號0000000000號SIM卡1枚），為被告所有，供其本
    案犯行所用，業據被告供認在卷（見偵字第10890號卷第8頁
    ），應依毒品危害防制條例第19條第1項（販賣第二級毒品
    甲基安非他命、轉讓第一級毒品海洛因犯行部分）、刑法第
    38條第2項規定（轉讓禁藥甲基安非他命部分）宣告沒收；(
    2)被告如附表編號2、4、6、7所示販賣甲基安非他命所得款
    項計10萬2,000元，雖未扣案，然屬販毒所得之財物，依刑
    法第38條之1第1項前段規定宣告沒收，併依刑法第38條之1
    第3項規定宣告於全部或一部不能沒收或不宜執行沒收時，
    追徵其價額；(3)扣案第一級毒品海洛因1包（毛重1.19公克
    ），雖為被告所有，然係供另案施用第一級毒品海洛因犯行
    所用而剩餘之物，與本案無關，經被告供述在卷（見偵字第
    10890號卷第8頁），且依該包第一級毒品海洛因扣案時間即
    108年7月22日，與被告本案被訴如附表編號3所述之108年5
    月10日轉讓第一級毒品海洛因犯行，二者時程相隔甚遠，足
    認扣案第一級毒品海洛因1包（毛重1.19公克）與被告本案
    犯行無涉，即不於本案併予宣告沒收銷燬。經核原審認事用
    法並無違誤，量刑及定應執行刑均無不當，所為沒收、追徵
    諭知於法有據，原判決應予維持。
二、被告上訴無理由
(一)被告於本案所為各犯行，均應依刑法第47條第1項累犯規定
    加重其刑，且無刑法第59條規定適用，業經本院詳述如前，
    是被告主張本案不應依刑法第47條第1項規定加重，且有刑
    法第59條規定適用云云，自無可採。
(二)按量刑輕重，屬為裁判之法院得依職權自由裁量之事項，苟
    其量刑已以行為人之責任為基礎，並斟酌刑法第57條各款所
    列情狀，在法定刑度內，酌量科刑，無顯然失當或違反公平
    、比例及罪刑相當原則者，亦無偏執一端，致明顯失出失入
    情形，即不得指為違法。查原審判決已經詳細記載量刑審酌
    各項被告犯罪情節及犯罪後之態度等一切情狀，予以綜合考
    量，且在法定刑內科處其刑及定應執行之刑，均未失之過重
    ，尚屬妥適，業如前述，是被告主張原審量刑過重，請求從
    輕量刑及重新酌定應執行刑云云，亦無可採。
(三)綜上，被告所提上訴，均無理由，應予駁回。
據上論斷，應依刑事訴訟法第368條，判決如主文。
本案經檢察官林士淳提起公訴，檢察官蕭方舟到庭執行職務。
中　　華　　民　　國　　110 　年　　3 　　月　　30　　日
                  刑事第十八庭  審判長法  官  何俏美
                                      法  官  葉乃瑋
                                      法  官  黃紹紘
以上正本證明與原本無異。
如不服本判決，應於收受送達後20日內向本院提出上訴書狀，其
未敘述上訴之理由者並得於提起上訴後20日內向本院補提理由書
（均須按他造當事人之人數附繕本）「切勿逕送上級法院」。
                                      書記官  顏淑華
中　　華　　民　　國　　110 　年　　4 　　月　　6 　　日

附表
編號 購毒者或受讓者  販賣、轉讓之方式 證據 原審宣告刑   時  間 毒品種類及數量      地  點 價格（新臺幣）     1 歐俊良  民國108年5月8日18時44分起，歐俊良持用門號0000000000號行動電話與乙○○所持用門號0000000000號行動電話聯繫，並以「有沒有硬的」為暗語，向乙○○表示欲拿取甲基安非他命，經乙○○以「你自己要用的？」、「我到再打給你」等語表示同意，於左列時、地，由乙○○無償轉讓禁藥甲基安非他命1 公克予歐俊良。 1.證人歐俊良於警詢及偵查之證述（見偵字第10890號卷第93至108、159至163頁）。 2.通訊監察譯文（見偵字第10890號卷第13頁）。 3.扣案蘋果廠牌行動電話1支（含插置之門號0000000000SIM卡1枚）。 乙○○犯轉讓禁藥罪，累犯，處有期徒刑參月。扣案蘋果廠牌行動電話壹支（含插置之○○○○○○○○○○門號SIM卡壹枚）沒收。   民國108年5月8日19時2 分後未久 甲基安非他命1 公克      新北市土城區明德路85度C店門口附近 無償轉讓     2  歐俊良  108年5月8日21時42分起，歐俊良持用前揭門號行動電話與乙○○所持用上開門號行動電話聯繫，以「要那個」、「2萬2的」、「你先去處理回來」等為暗語，向乙○○表示以2萬2,000元購買第二級毒品甲基安非他命半兩，雙方達成合意後，於左列時、地，由歐俊良將購毒價金2萬2,000元交予乙○○，乙○○並交付第二級毒品甲基安非他命17.5公克予歐俊良而完成交易。 1.證人歐俊良於警詢及偵查之證述（見偵字第10890號卷第93至108、159至163頁）。 2.通訊監察譯文（見偵字第10890號卷第14至15頁 　）。 3.扣案蘋果廠牌行動電話1支（含插置之門號0000000000SIM卡1枚）。 乙○○犯販賣第二級毒品罪，累犯，處有期徒刑參年柒月。扣案蘋果廠牌行動電話壹支（含插置之○○○○○○○○○○門號SIM卡壹枚）沒收；未扣案犯罪所得新臺幣貳萬貳仟元沒收，於全部或一部不能沒收或不宜執行沒收時，追徵其價額。   108年5月9日13時53分許後未久 第二級毒品甲基安非他命半兩（17.5公克）      新北市○○區○○街歐俊良住處樓下附近 2萬2,000元     3  歐俊良  108年5月9日15時5 分起，歐俊良以前揭門號行動電話與乙○○所持用上開門號行動電話聯繫，並以「介紹妹妹」、「一點給我」等為暗語，向乙○○表示欲取得第一級毒品海洛因，經乙○○應允後，於左列時、地，由乙○○無償轉讓第一級毒品海洛因（重量不詳，然無證據證明已逾淨重5 公克）予歐俊良。 1.證人歐俊良於警詢及偵查之證述（見偵字第10890號卷第93至108、159至163頁）。 2.通訊監察譯文（偵字第10890號卷第100至101頁）。 3.扣案蘋果廠牌行動電話1支（含插置之門號0000000000SIM卡1枚）。 乙○○犯轉讓第一級毒品罪，累犯，處有期徒刑柒月。扣案蘋果廠牌行動電話壹支（含插置之○○○○○○○○○○門號SIM卡壹枚）沒收。   108年5月10日16時許後未久 第一級毒品海洛因（重量不詳，然無證據證明已逾淨重5公克）      新北市樹林區國凱街136巷口附近 無償轉讓     4 歐俊良  108年5月29日18時23分起，歐俊良持用前揭門號行動電話與乙○○所持用上開門號行動電話聯繫，並以「要拿那個」為暗語，向乙○○表示欲購買第二級毒品甲基安非他命，雙方達成合意後，於左列時、地，由歐俊良囑咐不知情之妻匯款購毒價金2萬元予乙○○（尚賒欠5,000 元），乙○○即將第二級毒品甲基安非他命17.5公克交予歐俊良而完成交易。 1.證人歐俊良於警詢及偵查之證述（見偵字第10890號卷第93至108、159至163頁）。 2.通訊監察譯文（見偵字第10890號卷第102至104頁）。 3.扣案蘋果廠牌行動電話1支（含插置之門號0000000000SIM 卡1枚 　）。 乙○○犯販賣第二級毒品罪，累犯，處有期徒刑參年柒月。扣案蘋果廠牌行動電話壹支（含插置之○○○○○○○○○○門號SIM卡壹枚）沒收；未扣案犯罪所得新臺幣貳萬元沒收，於全部或一部不能沒收或不宜執行沒收時，追徵其價額。   108年5月29日20時13分許後未久 第二級毒品甲基安非他命半兩（17.5公克）      臺北市士林區文林路與文昌路口附近之統一便利超商店對面路邊 2萬5,000元     5 歐俊良  108年6月3日上午8時10分起，歐俊良持前揭門號行動電話與乙○○所持用上開門號行動電話聯繫，向乙○○以「上次」、「你有的啦」等暗語表示欲拿取甲基安非他命，經乙○○應允後，於左列時、地，由乙○○無償轉讓禁藥甲基安非他命（重量不詳，然無證據證明已逾淨重10公克）予歐俊良。 1.證人歐俊良於警詢及偵查之證述（見偵字第10890號卷第93至108、159至163頁）。 2.通訊監察譯文（見偵字第10890號卷第105至106頁）。 3.扣案蘋果廠牌行動電話1支（含插置之門號0000000000SIM 卡1枚 　）。 乙○○犯轉讓禁藥罪，累犯，處有期徒刑參月。扣案蘋果廠牌行動電話壹支（含插置之○○○○○○○○○○門號SIM卡壹枚）沒收。   108年6月3日上午10時13分許後未久 甲基安非他命1 包（重量不詳，然無證據證明已逾淨重10公克）      臺北市士林區文林路與文昌路口附近之統一便利超商店對面路邊 無償轉讓     6 許玉嬋  108年5月11日20時46分起，許玉嬋持用門號0000000000號行動電話與溫經緯所持用上開門號行動電話聯繫，並以「1個」、「1個半」等為暗語，向乙○○表示欲購買第二級毒品甲基安非他命後，旋於左列時、地，由許玉嬋支付購毒價金2萬元予乙○○，乙○○並將第二級毒品甲基安非他命17.5公克交予許玉嬋而完成交易。 1.證人許玉嬋於警詢及偵查之證述（見偵字第13491號卷第73至80頁、偵字第10980號卷第289至291頁）。 2.通訊監察譯文（見偵字第10890號卷第23至24頁 　）。 3.扣案蘋果廠牌行動電話1支（含插置之門號0000000000SIM卡1枚）。 乙○○犯販賣第二級毒品罪，累犯，處有期徒刑參年柒月。扣案蘋果廠牌行動電話壹支（含插置之○○○○○○○○○○門號SIM卡壹枚）沒收；未扣案犯罪所得新臺幣貳萬元沒收，於全部或一部不能沒收或不宜執行沒收時，追徵其價額。   108年5月12日13 時14分許後未久 第二級毒品甲基安非他命半兩（17.5公克）      臺北市○○區○○街000號許玉嬋租屋處附近 2萬元     7 許玉嬋  108年5月14日凌晨0時36分起，許玉嬋持用前揭門號行動電話與乙○○所持用上開門號行動電話聯繫，並以「你那邊還有男生嗎」、「1台」等為暗語，向乙○○表示欲購買第二級毒品甲基安非他命，雙方達成合意後，於左列時、地，由許玉嬋交付購毒價金4萬元予乙○○，乙○○緯即將第二級毒品甲基安非他命35公克交予許玉嬋而完成交易。 1.證人許玉嬋於警詢及偵查之證述（見偵字第13491號卷第73至80頁、偵字第10980號卷第289至291頁）。 2.通訊監察譯文（見偵字第10890號卷第25至26頁 　）。 3.扣案蘋果廠牌行動電話1支（含插置之門號0000000000SIM卡1枚）。 乙○○犯販賣第二級毒品罪，累犯，處有期徒刑肆年。扣案蘋果廠牌行動電話壹支（含插置之○○○○○○○○○○門號SIM卡壹枚）沒收；未扣案犯罪所得新臺幣肆萬元沒收，於全部或一部不能沒收或不宜執行沒收時，追徵其價額。   108年5月14日19 時58分許後未久 第二級毒品甲基安非他命1兩（35公克）      臺北市○○區○○街000號許玉嬋租屋處附近（起訴書誤載為新北市三峽區大同路統一超商附近） 4萬元     

附錄本案論罪科刑法條全文
修正前毒品危害防制條例第4條
製造、運輸、販賣第一級毒品者，處死刑或無期徒刑；處無期徒
刑者，得併科新臺幣2千萬元以下罰金。
製造、運輸、販賣第二級毒品者，處無期徒刑或7年以上有期徒
刑，得併科新臺幣1千萬元以下罰金。
製造、運輸、販賣第三級毒品者，處7年以上有期徒刑，得併科
新臺幣7百萬元以下罰金。
製造、運輸、販賣第四級毒品者，處5年以上12年以下有期徒刑
，得併科新臺幣3百萬元以下罰金。
製造、運輸、販賣專供製造或施用毒品之器具者，處1年以上7年
以下有期徒刑，得併科新臺幣1百萬元以下罰金。
前五項之未遂犯罰之。　

毒品危害防制條例第8條
轉讓第一級毒品者，處1年以上7年以下有期徒刑，得併科新臺幣
1百萬元以下罰金。
轉讓第二級毒品者，處6月以上5年以下有期徒刑，得併科新臺幣
70萬元以下罰金。
轉讓第三級毒品者，處3年以下有期徒刑，得併科新臺幣30萬元
以下罰金。
轉讓第四級毒品者，處1年以下有期徒刑，得併科新臺幣10萬元
以下罰金。
前四項之未遂犯罰之。
轉讓毒品達一定數量者，加重其刑至二分之一，其標準由行政院
定之。

藥事法第83條
明知為偽藥或禁藥，而販賣、供應、調劑、運送、寄藏、牙保、
轉讓或意圖販賣而陳列者，處7年以下有期徒刑，得併科新臺幣5
千萬元以下罰金。
犯前項之罪，因而致人於死者，處7年以上有期徒刑，得併科新
臺幣1億元以下罰金；致重傷者，處3年以上12年以下有期徒刑，
得併科新臺幣7千5百萬元以下罰金。
因過失犯第1項之罪者，處2年以下有期徒刑、拘役或科新臺幣5
百萬元以下罰金。
第1項之未遂犯罰之。